【裁判字號】    99,交聲,156
【裁判日期】    990812
【裁判案由】    違反道路交通管理處罰條例聲明異議
【裁判全文】
臺灣桃園地方法院交通事件裁定         99年度交聲字第156號
原處分機關  交通部公路總局新竹區監理所中壢監理站
異  議  人
即受處分人  甲○○
上列異議人即受處分人因違反道路交通管理處罰條例案件，對於
交通部公路總局新竹區監理所中壢監理站民國99年1 月26日壢監
裁字第裁53-DB0000000號違反道路交通管理事件裁決書所為處分
聲明異議，本院裁定如下：
    主  文
原處分撤銷。
甲○○汽車駕駛人，行經有燈光號誌管制之交岔路口闖紅燈，處
罰鍰新臺幣壹仟捌佰元，並記違規點數點。
    理  由
一、原處分意旨略以：異議人即受處分人（下稱異議人）甲○○
    所有之車牌號碼K9C-231 號重型機車（下稱系爭車輛），於
    民國98年12月1 日19時28分許，行經桃園縣楊梅鎮○○路與
    民富路口該有燈光號誌管制之交叉路口時闖紅燈，且拒絕停
    車接受稽查而逃逸，桃園縣政府警察局楊梅分局上湖派出所
    警員遂填製第DB0000000 號舉發違反道路交通管理事件通知
    單逕行舉發上開違規事實，限於98年12月31日至原處分機關
    即交通部公路總局新竹區監理所中壢監理站聽候裁決，嗣異
    議人於98年12月14日提出申訴，經原處分機關認異議人確違
    反道路交通管理處罰條例第53條第1 項、第60條第1 項、第
    63條第1 項第1 款、第3 款之規定，乃於99年1 月26日以壢
    監裁字第裁53-DB0000000號違反道路交通管理事件裁決書，
    依上開規定及違反道路交通管理事件統一裁罰基準表，各處
    異議人罰鍰新臺幣（下同）1,800 元、3,000 元，並記違規
    點數4 點等語。
二、聲明異議意旨略以：異議人固不否認於上揭時、地確有闖紅
    燈之違規行為，惟伊當天闖紅燈之後，並沒有看到警方在伊
    前方攔檢，伊亦未聽到警方在後方追伊，因為伊當時是走錯
    路，闖越紅燈之後，發現前方為雙岔路口，隨即迴轉，並未
    注意到員警在攔停，爰依法聲明異議。
三、按汽車駕駛人，行經有燈光號誌管制之交岔路口闖紅燈者，
    處1,800 元以上5,400 元以下罰鍰；汽車駕駛人，駕駛汽車
    有違反本條例之行為，經交通勤務警察或依法令執行交通稽
    查任務人員制止時，不聽制止或拒絕停車接受稽查而逃逸者
    ，除按各該條規定處罰外，處3,000 元以上6,000 元以下罰
    鍰，道路交通管理處罰條例第53條第1 項、第60條第1 項分
    別定有明文。又汽車駕駛人有第53條、第60條第1 項情形者
    ，各記違規點數3 點、1 點，道路交通管理處罰條例第63條
    第1 項第3 款、第1 款亦有明定。
四、又按法院受理交通事件，準用刑事訴訟法之規定，道路交通
    管理處罰條例第89條前段定有明文。又按犯罪事實所憑之證
    據，雖不以直接證據為限，間接證據亦包括在內，然而無論
    直接證據或間接證據，其為訴訟上之證明，須於通常一般之
    人均不致有所懷疑，而得確信其為真實之程度者，始得據為
    有罪之認定，倘其證明尚未達到此一程度，而有合理之懷疑
    存在，無從使事實審法院得出有罪之確信時，即應由法院諭
    知被告無罪之判決，此有最高法院76年台上第4986號判例可
    資參照。從而，法院於審理受處分人違反道路交通管理處罰
    條例案件，當踐行調查證據程序完畢後為事實之認定時，如
    就原處分機關所認定之違規事實仍有合理之懷疑，而無法確
    信受處分人確有該當於道路交通管理處罰條例各該處罰條文
    之要件事實時，此際即應依訴訟上之待證事實「倘有懷疑，
    則從被告之利益作解釋」之證據法則，作對受處分人有利之
    認定。
五、異議人固不否認於上揭時、地騎乘系爭車輛有闖越紅燈之違
    規行為，惟否認有拒絕停車接受警察稽查而逃逸之行為，經
    查：證人即本件舉發警員乙○○於本院訊問時具結證稱：98
    年12月1 日晚上7 時28分許，我在楊梅鎮○○路與民富路口
    執行交通勤務，我是站在民富路口，距離路口約100 公尺處
    ，當時號誌變成紅燈時，異議人就紅燈左轉，等異議人靠近
    我們時，我們就從路旁走到路中攔停，當時共有兩位員警，
    我們都身穿制服，我們拿著指揮棒，異議人當時有緊急煞車
    ，又迴轉離開，我們就開了不服取締而逃逸之違規。惟證人
    即本件舉發員警乙○○復證述：我不確定異議人有無看到我
    們，我也不知道為什麼異議人會緊急煞車，且異議人逃逸之
    後，我並未從後方追逐等語，尚無法確定異議人是否知悉自
    身有遭警方攔停而逃逸事實，則異議人是否有不服稽查取締
    逃逸之違規行為，即有可疑。是依前揭訴訟上之待證事實「
    倘有懷疑，則從被告之利益作解釋」之證據法則，本件自應
    作對異議人有利之認定。原處分機關遽以異議人有違反處罰
    條例之行為，拒絕停車接受稽查而逃逸之行為對異議人裁罰
    ，殊難認允當。
六、綜上所述，異議人確有在上開時、地，騎乘系爭車輛闖越紅
    燈之違規行為，原處分機關依照道路交通管理處罰條例第53
    條第1 項、第63條第1 項第3 款之規定，裁處異議人罰鍰1,
    800 元，並記違規點數3 點之處分，核無違誤；惟原處分機
    關在查無其他積極證據足以證明異議人有拒絕停車接受稽查
    而逃逸之情形，自應作對異議人有利之認定，原處分機關遽
    認異議人有前開違規情事，裁處異議人罰鍰3,000 元，並記
    違規點數1 點，即難認為允當，從而，應認異議人之異議為
    有理由，本院自應將原處分撤銷，自為裁罰如主文第2 項所
    示，以期適法。
據上論斷，應依道路交通管理處罰條例第87條第2 項、道路交通
案件處理辦法第20條，裁定如主文。
中    華    民    國    99    年    8     月    12    日
                  臺灣桃園地方法院交通法庭
                              法  官  柯姿佐
以上正本證明與原本無異。
如不服本裁定，應於裁定送達後5 日內向本院提出抗告狀。
                              書記官  林舒涵
中    華    民    國    99    年    8     月    13    日

司法院資訊處製作；財團法人民間司法改革基金會備份。
